【裁判字號】    98,訴,231
【裁判日期】    981201
【裁判案由】    損害賠償
【裁判全文】
臺灣雲林地方法院民事判決               98年度訴字第231號
原      告  乙○○
訴訟代理人  黃翎芳  律師
複  代理人  陳佩吟  律師
            甲○○
被      告  丙○○
上列當事人間請求損害賠償事件，本院於民國98年11月17日言詞
辯論終結，判決如下：
    主      文
原告之訴及假執行之聲請均駁回。
訴訟費用新臺幣伍仟陸佰貳拾元由原告負擔。
    事實及理由
一、原告起訴主張：
  (一)伊所有門牌雲林縣斗南鎮○○路72號房屋，於民國97年9 月
    底委由被告進行改修，約定施作範圍為：「1.後面一樓砌紅
    磚，天花板混凝土柱2 支，加衛浴一套。2.二樓鐵皮屋，加
    衛浴一套。3.拆除二樓一隻舊梯，補平、貼磁磚。4.新鐵梯
    一隻錏花板，天花板加H 鐵（200 ×100 ）1 支。5.電動鐵
    捲門改至騎樓前面。6.三樓廚房改到二樓。7.四樓改壞地磚
    與浴缸拆除補磁磚。8.四樓地面改修，七里石子粉光，與防
    水處理。9.二樓後面鐵厝天花板輕鋼架。10.垃圾清除。11.壁
    面油漆。」等工項（下稱系爭工程）；總工程款為新臺幣（
    下同）51萬5 千元，由伊分次陸續給付，於98年1 月8 日全
    數付清。
  (二)詎伊搬入上開房屋，竟發現被告施作之工程有以下瑕疵：
    1.空地比（3 坪8 ）約定應起土面後，纜舖鐵筋地網、凝固
      水泥地面為正當正常工作。但被告未起掉土皮，就直接凝
      固水泥鋪地磚，將來易生龜裂損害，且造成地面高於前面
      原有建築地面，使門扇不能開關。
    2.被告未依約將上揭建物與相鄰建物間隔間空心磚牆拆除後
      ，再繫鐵筋凝固水泥牆壁，反偷工減料，直接另壘造四寸
      磚。
    3.屋後兩面牆間雖有簡單填實，但外面卻未予粉光修造，日
      後風雨來襲將問題重重。
    4.原建有之水泥梯拆除後，拆損部份未予粉光修為之偷工明
      顯。
    5.二樓後面約定建造廁所及造作鐵厝天花板及輕鋼架、牆壁
      貼磁磚等，被告僅造作廁所，卻未扣除其餘未施施作工項
      之材料及工資。
    6.三樓地板下面天花板約定應以200 ×100 規格H 鐵1 支加
      強，被告卻偷工減料以150 ×100 規格型鋼施為。
    7.二樓後面樓地板約定應打掉起皮面後，重新縛鐵筋、凝水
      泥打平，被告卻偷工僅簡單就原建有欄杆拗平砌水泥，且
      地板面又高出原有建築之地板甚多，以致門片不能開關，
      尤其糞管排水管更違約以明管、下造輕鋼架處理，不以水
      泥埋凝。
    8.屋前溝面上約定以二分石敏石面，卻偷工減料以水泥砌固
      ，現已有龜裂損害。
    9.四樓地板本應敏石凝固，被告亦偷工減料以水泥凝固，現
      已龜裂損害。
    10.二樓廁所排下於一樓之糞管及排水管因廁所基面未正常填
      厚，以致無法埋設暗管，而以明管接裝，再以輕鋼架掩遮
      。
  (三)系爭工程有如上之瑕疵，幾經催告被告修補均遭拒絕，業經
    伊通知被告解約，退步言，如認伊解約不合法，上揭工程瑕
    疵勢必要伊自行修繕，此項修繕費用支出，亦屬可歸責被告
    事由所發生，伊亦得請求被告賠償，爰依民法第494 條、第
    495 條規定提起本訴。
  (四)聲明：被告應給付其515,000 元，及自起訴狀繕本送達翌日
    起至清償日止，按年息5 ％計算之利息；並願供擔保，請准
    為假執行之宣告。
二、被告則以：
  (一)97年7 月伊向原告承攬系爭工程，因系爭工程有部分屬違建
    ，故施工數日即遭原告鄰居反對而停工，嗣同年10月復工，
    仍因原告鄰居反對而停工十多日，終於同年12月底完工，始
    由原告與其父親於98年1 月驗收完畢並付清尾款。
  (二)原告雖主張系爭工程有如上瑕疵，實則：
    1.空地3 坪8 有依原告指示施作，有起土面纜舖三分與六分
      鐵筋，在凝固水泥鋪地磚，而門片於驗收時亦經原告測試
      可關。
    2.約定拆除之空心牆磚係因原告之鄰居反對經溝通無效後，
      始未拆除而改以四寸磚壘造，且原告於建造時常在旁監看
      ，未有偷工減料。
    3.一樓後增建部分，因屬違建，與隔鄰建物兩面牆間僅有20
      公分空隙，在人無法進入之情況下，手能觸及部分均有粉
      光，至伸手無法觸及的部分才未予粉光。
    4.水泥梯拆除後以清水模方式灌漿後即為平面，不用粉光即
      可上漆。
    5.二樓後面因原告鄰居反對加蓋鐵皮屋，乃改以建造簡單之
      廁所，並將省下來的錢依原告指示以鐵架加高，搭建置三
      樓，在三樓蓋一屋頂，原告並全程監看。
    6.將三樓地板下面天花板之H 鐵（規格200 ×100/支）改以
      150 ×100 規格施為，是避免行走樓梯頭會撞到樑，花費
      既未減少，且已先得原告同意，無偷工減料。
    7.二樓後面樓板係一樓增建物而構成，且屬違建，受限於舊
      樓層，僅能灌漿15公分，而糞管有11公分，自無法埋在水
      泥樓板內，遂採以明管、下造輕鋼架遮避方式處理。
    8.屋前溝面上以水泥砌固，本非兩造約定事項，有契約為證
      ，是伊好意施作送予原告。
    9.四樓地板僅約定以七里石粉光，並無約定需敏石凝固，亦
      有契約為憑。
    10.二樓廁所排下於一樓之糞管及排水管以明管接裝，再用輕
      鋼架掩遮方式處理，亦係受限於違建且接舊樓層地板。
  (三)伊承攬系爭工程，在原告未能先與鄰居溝通致常更改，且係
    採重點表示而無施工圖式之情況下，工程使用之材料及施工
    均在原告之指示及監督下完成，而原告父親刻薄無理更使伊
    所受委曲及損失難以言喻，乃因原告之理解及道歉始未要求
    增加工程給付，今原告未能提出具體事證即要求解約並請求
    退款，自屬無據，爰聲明如主文。
三、得心證之理由：
  (一)按「承攬人完成工作，應使其具備約定之品質及無減少或滅
    失價值或不適於通常或約定使用之瑕疵」、「工作有瑕疵者
    ，定作人得定相當期限，請求承攬人修補之。承攬人不於前
    項期限內修補者，定作人得自行修補，並得向承攬人請求償
    還修補必要之費用」、「承攬人不於前條第一項所定期限內
    修補瑕疵，或依前條第三項之規定拒絕修補或其瑕疵不能修
    補者，定作人得解除契約或請求減少報酬。但瑕疵非重要，
    或所承攬之工作為建築物或其他土地上之工作物者，定作人
    不得解除契約」，民法第492 條、第493 條第1 項、第2 項
    、第494 條固定有明文。然定作人以工作有瑕疵，主張承攬
    人應負瑕疵擔保責任時，仍須就工作有瑕疵之事實舉證。又
    承攬人所承攬者為建築物或其他土地上之工作物，定作人欲
    解除契約，須以承攬人所完成之工作，存有重大瑕疵，且已
    影響該建築物之結構或安全，勢須拆除重建者之程度始可（
    最高法院83年度台上字第3265號判例意旨可參）。
  (二)原告主張：被告向其承攬系爭工程乙節，已據其提出契約書
    影本1 份在卷（見卷內第9 頁）為證，並為被告所不爭執，
    自堪信真實。又原告主張：系爭工程完成後，經發現有如其
    所述之上揭瑕疵云云，固據其提出現場照片數幀為佐（見卷
    內第10－19頁）；惟為被告所否認，並以前揭情詞為辯。經
    查：98年10月8 日上午本院協同臺灣省建築師公會所派鑑定
    人員會同兩造前往原告所有上開建物履勘結果，除發現一樓
    後面儲藏間門扇及二樓後面廁所之門扇無法正常開關、三樓
    樓板下H 型鋼一支（規格150 ×100 ）未符原定規格（200
    ×100 ），另四樓屋頂平台部分位置有細微裂痕等問題外，
    其餘部分則未發現有損該建物通常效用之瑕疵存在，經鑑定
    人解說後，並為兩造進行協調，被告當場同意於一個月內將
    上揭門扇無法正常開闔問題改善，三樓樓板下H 型鋼規格改
    換成原200 ×100 規格，原有樓梯拆除部分予以粉光，另四
    樓屋頂平台部分位置有細微裂痕問題退款9,000 元等情，有
    上開期日勘驗筆錄在卷（詳卷第58頁）可稽；嗣被告即依約
    履行修繕完畢乙節，亦為原告訴訟代理人到庭所是認（詳卷
    第66頁－本院98年11月17日之言詞辯論筆錄）。職是，系爭
    工程縱有上揭輕微瑕疵，亦已經被告修補而不存在，堪可認
    定。除此，原告未能提出事證證明系爭工程有其所述之其他
    瑕疵情節，且該等瑕疵已影響該建築物之結構或安全，勢須
    拆除重建之程度，則依前揭規定及判例意旨，原告主張解除
    系爭工程契約，並請求被告返還其所支付之工程款或賠償其
    將來必要支出之修繕費，即屬無據，不應准許。
  (三)綜上，本件原告對被告施作系爭工程有如何之瑕疵，及其因
    此受有如何之損害等節，因無法舉證以實其說，其主張解除
    契約請求返還工程款，或要求被告賠償其所受損害，依首揭
    規定及判例意旨，要屬無據，均應予駁回。原告之訴既經駁
    回，則其假執行聲請亦失所附麗，應併予以駁回。又本件事
    證已臻明確，兩造其餘之主張、攻擊或防禦方法及所提證據
    ，經本院斟酌後，認為均不足以影響本判決之結果，自無逐
    一詳予論駁之必要，併此敘明。
四、據上論結：原告之訴為無理由，依民事訴訟法第78條，判決
    如主文。
中    華    民    國    98    年    12    月     1    日
                  民事第一庭  法  官  蔣得忠
以上正本係照原本作成
如對本判決上訴，須於判決送達後廿日內向本院提出上訴狀
中    華    民    國    98    年    12    月    1     日
                              書記官  賴成育

司法院資訊處製作；財團法人民間司法改革基金會備份。
